【裁判字號】    98,事聲,95
【裁判日期】    980909
【裁判案由】    拋棄繼承
【裁判全文】
臺灣板橋地方法院民事裁定              98年度事聲字第95號
抗  告  人  乙○○
            甲○○
上抗告人因聲明拋棄繼承事件，對於中華民國98年4 月24日本院
司法事務官98年度司繼字第144 號裁定提起抗告，本院裁定如下
：
    主    文
原裁定廢棄。
抗告人乙○○、甲○○聲明拋棄對被繼承人陳棟霖繼承權之意思
表示准予備查
    理    由
一、抗告意旨略以：抗告人乙○○、甲○○為被繼承人陳棟霖之
    孫子女，被繼承人陳棟霖於民國98年2 月5 日死亡，而抗告
    人之母即被繼承人陳棟霖之女陳美玲早於88年4 月7 日先於
    被繼承人陳棟霖死亡，依民法第1140條規定：「第1138條所
    定第一順序之繼承人，有於繼承開始前死亡或喪失繼承權者
    ，由其直系血親卑親屬代位繼承其應繼分。」，代位繼承人
    在繼承順序上為代襲被代位繼承人之位置，而直接繼承被繼
    承人之遺產，是故抗告人等即因代位繼承而與被繼承人陳棟
    霖之「子輩」為同一順位之繼承人，抗告人自得依法拋棄繼
    承。原裁定竟誤認被繼承人陳棟霖之第一順位繼承人尚有親
    等較近之子輩陳樹樺、丙○○、陳守謙等人尚未拋棄，則親
    等在後之直系血親卑親屬孫輩即抗告人，並非法定繼承人等
    語，顯係誤解，爰請求廢棄原裁定，並另為適法裁定等語。
二、按繼承人拋棄其繼承權，應於知悉其得繼承之時起3 個月內
    ，以書面向法院為之；又第1138條所定第一順序之繼承人，
    有於繼承開始前死亡或喪失繼承權者，由其直系血親卑親屬
    代位繼承其應繼分，民法第1174條第1 項、第2 項、民法第
    1140條分別定有明文。代位繼承人在繼承順序上為代襲被代
    位繼承人之位置，而直接繼承被繼承人之遺產。次按拋棄繼
    承為合法者，法院應予備查，通知拋棄繼承人，並公告之，
    非訟事件法第144 條第2項 復有明文規定。
三、經查：抗告人主張被繼承人陳棟霖於98年2 月5 日死亡，抗
    告人母親即被繼承人陳棟霖之女陳美玲則早於88年4 月7 日
    即先於被繼承人陳棟霖死亡，而被繼承人陳棟霖之子輩繼承
    人除抗告人母親陳美玲外，尚有兒子陳樹樺、丙○○、陳守
    謙及女兒陳秀蓉、陳秀美（女兒部分已於98年4 月13日具狀
    聲明拋棄繼承權）等情，業據抗告人提出繼承系統表、除戶
    謄本、戶籍謄本等件為證，自堪信實；是以，抗告人依法已
    代位繼承其母親陳美玲之應繼分，並與被繼承人陳棟霖之其
    餘子輩繼承人為同一順序之繼承人自明。又抗告人係於98年
    2 月5 日知悉其等為被繼承人時起之3 個月內，於98年4 月
    13日具狀向本院為拋棄繼承權之聲明，亦有抗告人之繼承拋
    棄聲請狀上本院收狀章在卷可稽。從而，抗告人本件聲明拋
    棄繼承權，自屬合法，依法即應准予備查，原裁定誤認被繼
    承人陳棟霖之第一順序繼承人尚有親等較近之子輩陳樹樺、
    丙○○、陳守謙未拋棄繼承，孫輩之抗告人並非法定繼承人
    ，而駁回其等拋棄繼承權之聲明，與法未合，故抗告人請求
    廢棄原審駁回聲請之裁定，即有理由，自應由本院廢棄原裁
    定，另為抗告人拋棄繼承之聲明應予備查之諭知。
四、據上論結，本件抗告為有理由，依非訟事件法第46條、民事
    訴訟法第492 條，裁定如主文。
中    華    民    國    98    年    9     月    9     日
                家事法庭審判長法    官     林錫凱
                              法    官     余來炎
                              法    官     葉靜芳
上正本係照原本作成。
如不服本裁定應於送達後10日內向本院提出再抗告狀，並繳納裁
判費新台幣1,000元。
再為抗告應以適用法規顯有錯誤為理由，並經本院之許可，該許
可以原裁定所涉及之法律見解具有原則上之重要性者為限。
中    華    民    國    98    年    9     月    9     日
                              書記官      劉春美


司法院資訊處製作；財團法人民間司法改革基金會備份。
